【裁判字號】    99,訴,73
【裁判日期】    990226
【裁判案由】    偽造有價證券等
【裁判全文】
臺灣嘉義地方法院刑事判決                99年度訴字第73號
公  訴  人  臺灣嘉義地方法院檢察署檢察官
被      告  甲○○
指定辯護人  本院公設辯護人丙○○
上列被告因偽造有價證券等案件，經檢察官提起公訴（98年度偵
字第5056號），本院判決如下：
    主  文
甲○○犯竊盜罪，累犯，處有期徒刑伍月；又犯偽造有價證券罪
，累犯，處有期徒刑壹年柒月，偽造如附表編號1 所示之支票壹
紙沒收之；又犯偽造有價證券罪，累犯，處有期徒刑壹年柒月，
偽造如附表編號2 所示之支票壹紙沒收之；應執行有期徒刑年
，偽造如附表編號1 、2 所示之支票貳紙沒收之。
    犯 罪 事 實
一、甲○○前因竊盜案件，經本院以95年度嘉簡字第1060號判處
    有期徒刑3 月確定，於民國95年12月28日易科罰金執行完畢
    。詎其因需錢孔急，（一）於98年3 月22日晚上11時許，在
    嘉義縣水上鄉下寮村下寮116 號住處內，至其兄嫂乙○○房
    間尋找物品之際，見乙○○所申請臺灣銀行嘉義分行帳號
    061045號帳戶之支票簿及印章置於房間抽屜內，竟意圖為自
    己不法之所有，竊取票號AC0000000 號、AC0000000 號空白
    支票2 紙，並盜蓋乙○○之印章於上開支票之發票人簽章欄
    而竊取之，復將該印章放回原處後離去。（二）甲○○為贖
    回前於98年3 月24日至嘉義市○○路604 之2 號「世界當鋪
    」所典當之藍寶石，遂意圖供行使之用而基於偽造有價證券
    及意圖為自己不法之所有之犯意，於98年4月23日（起訴意
    旨誤載為98年3月23日）持上開已蓋有乙○○印文、票號
    AC0000000號之空白支票，偽造發票日98年4月23日、金額新
    臺幣（下同）5萬元之支票1紙，並在支票背面以自己名義背
    書後，完成如附表編號1所示之有價證券，即持以交付世界
    當鋪負責人許晉豪作為清償上開藍寶石之典當借款而行使，
    而施以詐術，使許晉豪誤認係合法有效之支票而陷於錯誤，
    遂將該藍寶石交還甲○○。（三）甲○○復因缺錢繳付醫藥
    費，於98年4月30日前幾日，復意圖供行使之用而基於偽造
    有價證券及意圖為自己不法之所有之犯意，持上開已蓋有乙
    ○○印文、票號AC0000000號之空白支票，偽造發票日98年4
    月30日、金額3萬元之支票1紙，完成如附表編號2所示之有
    價證券，供作擔保之用，而據以行使而施用詐術，致黃聖豪
    陷於錯誤，將3萬元借款交付甲○○。嗣黃聖豪持上開偽造
    之支票交由其姐黃梅萍（另經不起訴處分確定）於98年4月
    30日提示，遭掛失止付不獲兌現，而查悉上情。
二、案經乙○○訴由嘉義縣警察局水上分局報告臺灣嘉義地方法
    院檢察署檢察官偵查起訴。
    理  由
一、證據能力部分：
    按被告以外之人於審判外之陳述，雖不符刑事訴訟法第159
    條之1 至第159 條之4 之規定，而經當事人於審判程序同意
    作為證據，法院審酌該言詞陳述或書面陳述作成時之情況，
    認為適當者，亦得為證據；當事人、代理人或辯護人於法院
    調查證據時，知有第159 條第1 項不得為證據之情形，而未
    於言詞辯論終結前聲明異議者，視為有前項之同意，刑事訴
    訟法第159 條之5 定有明文。查本案所引用之被告以外之人
    審判外之言詞或書面陳述，被告甲○○、辯護人及檢察官於
    本院審理時，知有第159 條第1 項不得為證據之情形，而未
    於言詞辯論終結前聲明異議，本院審酌該等言詞陳述及書面
    陳述作成之情況，未見有何不適當之情形，故依前開規定，
    均應有證據能力。
二、上開犯罪事實，業據被告甲○○於本院審理時坦承不諱，核
    與證人即告訴人乙○○、證人黃梅萍、黃聖雄於警詢及偵查
    中之證述、證人許晉豪於偵查中證述明確。此外，復有如附
    表編號1至2所示支票影本、遺失票據申報書、臺灣票據交換
    所嘉義分所退票理由單、世界當鋪當票影本1紙、彰化商業
    銀行東嘉義分行98年7月16日彰東嘉字第0980124號函可資佐
    證，足認被告之自白與事實相符，堪可採信。從而，本件事
    證明確，被告犯行，洵堪認定，應依法論科。
三、按行使偽造有價證券，除直接用以取得票面金額之對價，不
    另論以詐欺罪；如行使該偽造之有價證券，係供擔保或作為
    新債清償而借款，則其借款之行為，已屬行使偽造有價證券
    以外之另一行為，應再論以詐欺取財罪（最高法院88年度臺
    上字第4136號判決意旨參照）。故核被告就犯罪事實（一）
    所為，係犯刑法第320 條第1 項之竊盜罪；就犯罪事實（二
    ）、（三）所為，係犯同法第201 條第1 項之偽造有價證券
    罪、同法第339 條第1 項詐欺取財罪。被告盜用乙○○之印
    章為偽造有價證券犯行之階段行為，又其偽造後復提出加以
    行使，行使之低度行為應為偽造之高度行為所吸收，均不另
    論罪。又被告持偽造有價證券行使而為詐欺犯行，係以一行
    為觸犯數罪名，侵害數法益，應依刑法第55條之規定，論以
    想像競合犯。被告所犯上開3 罪，犯意各別，行為互殊，時
    間有異，應予分論併罰。被告前因竊盜案件，經本院以95年
    度嘉簡字第1060號判處有期徒刑3 月確定，於95年12月28日
    易科罰金執行完畢，有臺灣高等法院被告前案紀錄表在卷可
    查，其受有期徒刑之執行完畢，5 年內再故意犯本件有期徒
    刑以上之3 罪，均為累犯，應依刑法第47條第1 項之規定，
    各加重其刑。又查被告所犯之偽造有價證券罪之法定刑為3
    年以上10年以下有期徒刑，依累犯之規定加重後，最輕本刑
    逾有期徒刑3 年以上，而被告偽造支票之目的乃為贖回典當
    之藍寶石及借得醫療費用，事後並將已兌現之附表編號1 所
    示支票面額5 萬元償還予乙○○；另就未兌現之附表編號2
    所示支票面額3 萬元償還黃聖雄，業經渠等陳述明確（見偵
    查卷第39頁、本院卷第20頁），是被害人之損失已受有填補
    ，而被告對其所為之偽造有價證券犯行，亦自始即坦承不諱
    ，深表悔意，是以本院認若科以法定最低之刑即逾3年以上
    有期徒刑猶嫌過重，其犯罪之情狀，尚非全無可憫，應依刑
    法第59條之規定，酌量減輕其刑，並先加後減之。
四、爰審酌被告因缺錢花用，思慮欠周，竟竊取同居兄嫂之支票
    ，偽造後復持以行使，影響票據交易之安全，惟其事後已坦
    認全部犯行，並分別就持票人及告訴人所受之損失予以填補
    ，業如前述，足認其犯後態度尚佳等一切情狀，分別量處如
    主文所示之刑，並定應執行刑。至被告偽造如附表編號1 、
    2 所示之支票2 紙，應依刑法第205 條之規定，不論屬於犯
    人與否，均宣告沒收。
據上論斷，應依刑事訴訟法第299 條第1 項前段，刑法第201 條
第1 項、第320 條第1 項、第339 條第1 項、第205 條、第55條
、第47條第1 項、第59條、第51條第5 款，刑法施行法第1 條之
1 第1 項、第2 項前段，判決如主文。
本案經檢察官曹合一到庭執行職務。
中    華    民    國    99    年    2     月    26    日
              刑事第四庭  審判長法  官  蔡憲德
                                法  官  王慧娟
                                法  官  梁淑美
上列正本證明與原本無異。
如不服本判決應於收受判決後10日內向本院提出上訴書狀，並應
敘述具體理由；其未敘述上訴理由者，應於上訴期間屆滿後20日
內向本院補提理由書（均須按他造當事人之人數附繕本）「切勿
逕送上級法院」。告訴人或被害人如對於本判決不服者，應具備
理由請求檢察官上訴，其上訴期間之計算係以檢察官收受判決正
本之日期為準。
中    華    民    國    99    年    2     月    26    日
                                書記官  林金福
附錄本案論罪科刑法條全文：
刑法第201條第1項：
（有價證券之偽造變造與行使罪）
意圖供行使之用，而偽造、變造公債票、公司股票或其他有價證
券者，處3 年以上10年以下有期徒刑，得併科3,000 元以下罰金
。
中華民國刑法第320條第1項：
（普通竊盜罪、竊佔罪）
意圖為自己或第三人不法之所有，而竊取他人之動產者，為竊盜
罪，處5  年以下有期徒刑、拘役或 5 百元以下罰金。
中華民國刑法第339條第1項
（普通詐欺罪）
意圖為自己或第三人不法之所有，以詐術使人將本人或第三人之
物交付者，處5 年以下有期徒刑、拘役或科或併科1 千元以下罰
金。
附表：
┌──┬───┬────┬────┬───┬───┬────┐
│編號│票號  │票面金額│發票日  │發票人│帳號  │付款人  │
├──┼───┼────┼────┼───┼───┼────┤
│ 1  │AC0488│新臺幣  │98.04.23│乙○○│061045│臺灣銀行│
│    │184號 │5萬元   │        │      │      │嘉義分行│
├──┼───┼────┼────┼───┼───┼────┤
│ 2  │AC0488│新臺幣  │98.04.30│同上  │同上  │同上    │
│    │199號 │3萬元   │        │      │      │        │
└──┴───┴────┴────┴───┴───┴────┘

司法院資訊處製作；財團法人民間司法改革基金會備份。
